# 明股实债还原后需要确认股权激励费用吗

提问人：helenpqh 时间：2020-12-08 11:33:07
某拟IPO企业 2017 年为获取融资，引进有政府背景的投资基金，签订了投资协议，并办理了工商变更。变更前，实控人持股100%，变更后，实控人（自然人）控股70%，投资基金控股30%。投资基金占企业股权30%，并办理了工商变更。也同时也签订了补充协议，补充协议的主要条款是，投资基金的投资款实际为借款，按照约定的利率每年支付利息，投资基金不参与企业管理。现在企业为了还原实际股权结构（即投资人控股100%），投资基金拟全部减资，实控人再增资（一元一股的价格，远远低于企业目前的评估值计算的每股价值）。请问：针对实控人增资的行为，是否需要确认股份支付费用（按照企业目前评估值与一元一股的差额）？ 我的理解是不需要确认股份支付费用。 因为，一般而言，实际控制人或控股股东一般兼有公司高管（如董事长、总经理）等多重身份，但其作为实际控制人或控股股东的身份显然为其第一身份。其从企业获取经济利益的方式主要是基于其所持股份取得的股息红利、股权转让收益等财产性收入，而不是薪酬奖金等。因此，对于实际控制人的低价增资，一般不作为股份支付处理。但是，如果在企业统一推出的股份支付计划中，明确将兼任高管的实际控制人纳入股份支付对象，对其也明确约定了服务期限条件和非市场业绩条件，有获取其服务的明确目的，那么，也应按股份支付处理。
以上理解，是否准确？

回答人：chenyiwei
可以不作为股份支付，但应当理解为：就这个特定案例而言，由于存在明股实债的安排，因此实质上实际控制人的持股比例就是100%。此处的“减资再增资”的安排效果等同于明股实债的偿还，因此不涉及股份支付。